臺灣高等法院臺中分院刑事判決　　　　 94年度上易字第871號
上　訴　人
即　被　告　乙○○
　　　　　　　　　　　9號
選任辯護人　涂芳田律師
上列上訴人因竊盜案件，不服臺灣彰化地方法院94年度易字第38
8號中華民國94年5月27日第一審判決（起訴案號：臺灣彰化地方
法院檢察署94年度偵字第2092號），提起上訴，本院判決如下：
    主  文
原判決撤銷。
乙○○攜帶兇器竊盜，累犯，處有期徒刑柒月。扣案之鐮刀壹把
，沒收。
    事  實
一、乙○○曾因施用毒品案件，經原審法院以89年度員簡字第13
    3號判決判處有期徒刑4月確定，於民國90年7月2日執行完畢
    ，仍不知悔改。其於94年3月12日晚上8時許，駕駛車號2V-3
    665號自用小貨車行經彰化縣埤頭鄉○○村○○段1281地號
    農地，見該處有甲○○種植之高麗菜，竟意圖為自己不法之
    所有，攜帶其所有客觀上足供為兇器使用之鐮刀1把，以之
    刈取高麗菜20株得手，並將之藏放於自用小貨車內。嗣於同
    日晚上11時30分許駕駛該小貨車行經彰化縣田尾鄉○○村○
    ○○○道路為警盤查查獲，並扣得前開鐮刀1把（高麗菜已
    發還甲○○）。
二、案經彰化縣警察局北斗分局報告臺灣彰化地方法院檢察署檢
    察官偵查起訴。
    理  由
一、訊據被告乙○○對於上揭竊盜犯行固坦承不諱，惟辯稱：伊
    係在警察例行路檢盤查時主動供稱車上所載運之高麗菜為竊
    取所得，而非警察知悉有竊盜事件，才對伊實施路檢盤查，
    故伊係在警察尚未知悉犯罪情事及犯罪人之前，於警察追問
    伊高麗菜之來源時，即主動供出有竊盜高麗菜之情事，應有
    刑法第62條自首之適用云云。經查：
  (一)上開犯罪事實，業據被告坦承不諱，核與被害人甲○○於警
    詢時指述之情節相符，並有扣押筆錄、贓物認領保管單、竊
    盜與查獲現場照片附卷可稽（見偵查卷第24至32頁），復有
    扣案之鐮刀1把可資佐證，是本案事證已臻明確，被告犯行
    堪以認定。
  (二)至被告所辯：本案係伊主動向警供出，應符合自首要件云云
    。惟按對於未發覺之罪自首而受裁判者，得減輕其刑，刑法
    第62條前段定有明文。所謂未發覺之罪，係指凡有偵查職權
    之機關或公務員，不知有犯罪之事實，或雖知有犯罪事實，
    而不知犯罪人為何人者，均屬之。又所謂發覺，並非以有偵
    查犯罪之機關或人員確知其人犯罪無誤為必要，而於對其發
    生嫌疑時，即得謂為已發覺。最高法院著有91年度台上字第
    6368、3570號判決可資參照。而本件證人即查獲本案之員警
    張合兒於本院審理時證稱：「（問：94年3月12日晚上8點多
    你有無在彰化縣埤頭鄉○○村○○道路進行路檢？）是」、
    「（問：當時是否發現竊盜案才路檢，還是只是一般勤務？
    ）那段期間常有小貨車或廂型車到附近田間偷竊馬達或青菜
    ，有交代同仁對於小貨車、廂型車進行盤查」、「（問：當
    時被告被你們攔檢的時候，是發現有偷竊嫌疑，還是被告主
    動向你們說的？）因為被告沒有帶證件，小貨車也不是他的
    ，處理上我們查證要比較謹慎，我們請他把小貨車帆布打開
    ，發現車上有青菜，我們問青菜是誰的，被告說是朋友下午
    給他的，我們發現青菜還有水滴，應該是剛剛才摘的，我就
    打電話詢問車主，青菜是如何包裝，車主說用竹籃子，但事
    實上車上裝菜的是用黑色塑膠籃子」、「（問：被告有無說
    向誰購買的？）被告還是說向朋友購買的」、「（問：最後
    如何知道被告偷竊？）我們看到籃子不符，覺得可疑才問他
    ，被告有帶我們去產業道路那邊的田裡找，．．．被告剛開
    始是說向朋友買的，經我向他列舉一些疑點，他才承認是偷
    的，並帶我們去偷的地點查證」、「（問：你剛才說被告還
    沒有承認之前，你有列舉一些疑點，疑點是何意思？）高麗
    菜如果剛採收，不會留有水滴，他朋友說是竹籃子，但事實
    上是黑色塑膠籃子，我問他的朋友你的田在哪裡，他就支支
    吾吾，後來就說他的田在外地，我發覺可疑就跟被告說我們
    還可以利用鄉村廣播，來瞭解有誰失竊這些高麗菜，被告才
    承認，被告開始聲稱忘了偷竊地點，也在產業道路繞了二、
    三圈」、「（問：你剛才是否是說被告先承認是偷竊，才帶
    你們去繞，要找失竊的地點？）不是這樣，剛開始被告是要
    帶我們去找他朋友的田，還帶我們一直繞，因為一直繞，還
    是找不到，被告有點裝蒜，我們告訴他，我們還是可以利用
    其他的方法找到被害人」等語（見本院卷第48 -50頁），顯
    見本件係員警盤查被告車輛時，發現車上有一籃高麗菜，經
    初步查證後懷疑該籃高麗菜為被告所竊取，乃據以追問被告
    ，被告因無法交待該籃高麗菜之來源時，始向員警承認竊盜
    情事，依上開說明，尚難認被告係於其竊盜犯行未經發覺前
    ，即主動向警供出，自與前揭自首之要件有間，是被告此部
    分所辯，於法無據，要難採憑。
二、按鐮刀客觀上對人之身體、生命具危險性，足供為兇器使用
    ，被告攜帶鐮刀竊取被害人所有之高麗菜，核其所為，係犯
    刑法第321條第1項第3款之攜帶兇器竊盜罪。查被告曾因施
    用毒品案件，經原審法院以89年度員簡字第133號判決處有
    期徒刑4月確定，於90年7月2日執行完畢，此有臺灣高等法
    院被告全國前案紀錄表可按，其受有期徒刑之執行完畢，5
    年內再犯有期徒刑以上之罪，為累犯，應依刑法第47條規定
    加重其刑。至本件被告所為尚不符合自首之要件，前已說明
    ，即難依刑法第62條前段規定，減輕其刑，附此敘明。
三、原審判決對被告論罪科刑，固非無見，惟查：被告已於本院
    審理時自承扣案之鐮刀1把為其所有乙情（見本院卷第52頁
    ），且被告亦自承其係持該把鐮刀竊取本件高麗菜，則該把
    鐮刀自為被告所有供其犯本件竊盜罪所用之物，應依刑法第
    38條第1項第2款規定宣告沒收，原審判決竟認該把鐮刀無法
    證明係被告所有，而未依法予以宣告沒收，尚難稱妥適。本
    件被告提起上訴，以其係在警察尚未知悉犯罪情事及犯罪人
    之前，於警察追問伊高麗菜之來源時，即主動供出有竊盜高
    麗菜之情事，應有刑法第62條自首之適用云云，固無理由，
    應予駁回，惟原審判決既有前開可議之處，自仍應由本院將
    原審判決予以撤銷改判。爰審酌被告素行欠佳，所犯已造成
    被害人財產損失，惟被害人損失輕微，且員警已將遭竊之高
    麗菜發還被害人，被告復於94年8月10日另行賠償被害人新
    臺幣2000元，與被害人達成和解（此分別有贓物認領保管單
    及和解書各一紙在卷可參），被害人之損失應已獲得補償，
    又被告犯後尚能坦白認錯，態度良好及其他一切情狀，量處
    如主文第二項所示之刑，以資懲儆。另扣案之鐮刀1把為被
    告所有供其竊取本件高麗菜所用之物，已於前敘，爰依刑法
    第38條第1項第2款規定，宣告沒收。
據上論結，應依刑事訴訟法第369條第1項前段、第364條、第299
條第1項前段，刑法第321條第1項第3款、第47條、第38條第1項
第2款，判決如主文。
本案經檢察官丙○○到庭執行職務。
中　　華　　民　　國　　94　　年　　10　　月　　17　　日
               刑事第七庭　審判長法　官　林　榮　龍
                                 法　官　林　宜　民
                                 法　官　許　秀　芬
上列正本證明與原本無異。
不得上訴。
                                 書記官　　瑞　芳
中　　華　　民　　國　　94　　年　　10　　月　　18　　日
附錄本案論罪科刑法條：
刑法第321條第1項第3款：
犯竊盜罪而有左列情形之一者，處六月以上五年以下有期徒刑：
三攜帶兇器而犯之者。
　　　　　　　　　　　　　　　　　　　　　　　　　　　Ｆ
